【裁判字號】    90,交自,18
【裁判日期】    901220
【裁判案由】    業務過失傷害
【裁判全文】
臺灣高雄地方法院刑事判決                            九十年度交自字第一八號
    自  訴  人  丙○○
    被      告  甲○○
    選任辯護人  單文程律師
右列被告因業務過失傷害案件，經自訴人提起自訴，本院判決如左：
    主  文
甲○○無罪
    理  由
一、自訴意旨略以︰被告甲○○以駕駛為業，於民國九十年三月二十日五時許，駕駛
    牌照號碼ＧＪ—八六二號聯結車，沿佳成地磅東向西左轉進入新生路時，因被告
    起駛前未讓自訴人所駕駛牌照號碼ΖＢ—三三八一號自用小客車先行而肇事，致
    自訴人受有腹腔內出血，腸繫膜破裂等傷害，因認被告涉犯有刑法第二百八十四
    條第二項業務過失傷害罪嫌云云。
二、按犯罪事實應依證據認定之，無證據不得推定其犯罪事實，刑事訴訟法第一百五
    十四條定有明文。而刑事訴訟法上所謂認定犯罪事實之證據，係指足以認定被告
    確有犯罪行為之積極證據而言，如未能發現相當證據或證據不足以證明，自不能
    以推測或擬制之方法，以為裁判基礎，最高法院二十九年上字第三一○五號及同
    院四十年臺上字第八十六號分別著有判例；又認定不利於被告之事實，須依積極
    證據，苟積極證據不足為不利被告之認定時，即應為有利於被告之認定，更不必
    有何有利之證據，最高法院三十年上字第八一六號判例參照，此亦為刑法論理中
    「罪疑唯輕原則」之具體表現；復按被害人所述被害情形如無瑕疵可指，而就其
    他方面調查又與事實相符，則其供述固可採為判決基礎（最高法院三十二年上字
    第六五七號判例要旨參照），無論直接證據或間接證據，其為訴訟上證明，須於
    通常一般人均不至於有所懷疑，而得確信其為真實之程度者，始得據之為有罪之
    認定，倘其證明尚未達此一程度，而有合理性懷疑之存在時，即無從為有罪之認
    定，若不能證明被告犯罪者，應諭知無罪之判決，刑事訴訟法第三百零一條第一
    項定有明文，合先敘明。
三、自訴人認被告有業務過失傷害罪嫌，無非係以高雄市政府建設局車輛行車事故鑑
    定委員會高市鑑字第九○○五○五一號鑑定意見書、高雄市車輛行車事故覆議鑑
    定委員會九十年八月六日九十高市覆字第九一○號函、邱綜合醫院及高雄榮民總
醫院分別出具之診斷證明書各乙紙為其論據，惟訊據被告甲○○堅詞否認有何過
    失犯行，辯稱︰本件道路交通事故之發生渠並無過失，自訴人所駕駛之自用小客
    車雖係直行車，但被告所駕駛之聯結車已轉彎進入新生路車道，自訴人應讓被告
    聯結車先行通過；又自訴人酒醉超速駕車，以致造成本件道路交通事故，應負完
    全過失，鑑定委員會及覆議鑑定委員會鑑定結果有誤等語。經查︰
  (一)本件道路交通事故發生後，經高雄市政府警察局前鎮分局草衙派出所警員乙○○
    、交通警察大隊第六分隊隊員張盛崇到場處理，並製有高雄市○○○○○道路交
    通事故調查報告表暨事故現場圖、交通事故談話紀錄表、酒精濃度測試單、舉發
    違反道路交通管理事件通知單、刑法第一百八十五條之三案件觀察紀錄表、現場
    照片等物在卷可稽，並據證人乙○○、張盛崇二人分別到庭結證在卷，足認被告
    甲○○於九十年三月二十日凌晨五時二十三分許，駕駛牌照號碼ＧＪ—八六二號
    營業聯結車，自高雄市○鎮區○○路佳成地磅西側出入口，由東往西方向左轉彎
    駛入新生路南向車道，其前曳引車頭部分業已轉進入新生路南向內側快車道內，
    拖車部分尚在新生路北向車道內、外側快車道之際，適有自訴人丙○○飲用酒類
    後，已達不能安全駕駛動力交通工具之酒醉狀態，猶仍駕駛牌照號碼ΖＢ—三三
    八一號自用小客貨車駛至，該部自用小客貨車前車頭、左前保險桿、左前引擎蓋
    、左前翼子板等處正面狀即被告所駕駛之營業聯結車左後側拖車部分及拖車左側
    第二輪胎等處，肇事現場除被告營業聯結車拖車左側第二輪胎附近遺留有自訴人
    自用小客貨車碎片外，尚自被告所駕駛營業聯結車拖車左側第二輪胎起至自訴人
    自用小客貨車停放位置止，自訴人自用小客貨車遺留有長二十六點四公尺弧形水
    痕，嗣經處理事故員警將自訴人送往邱綜合醫院急救時，並測試自訴人吐氣中所
    含酒精成份高達每公升零點七六毫克等情。
  (二)次按刑法第一百八十五條之三規定所謂「不能安全駕駛」，乃抽象危險犯，並不
    以發生具體危險為必要，對於呼氣酒精濃度已達每公升零點五五毫克（○點五五
    ＭＧ＼Ｌ）以上，肇事率為一般正常人之十倍，認為已達不能安全駕車之標準，
    此業經法務部八十八年五月十八日法八八檢字第○○一六六九號函告週知，且按
    就醫學文獻所知，酒精對人體造成之影響，於呼氣時酒精濃度達每公升零點二五
    毫克（約合體內血液中酒精濃度五○ＭＧ＼ＤＬ或零點零五％）即會輕度中毒，
    造成輕度協調功能降低；呼氣酒精濃度達每公升零點五毫克時（約合體內血液中
    酒精濃度一○○ＭＧ＼ＤＬ或零點一％）屬輕到中度中毒症狀，出現反應較慢、
    感覺減低、影響駕駛之狀況；呼氣酒精濃度達每公升零點七五毫克（約合體內血
    液中酒精濃度一五○ＭＧ＼ＤＬ或零點一五％）時出現思考改變、個性行為改變
    等中毒症狀；又飲酒後一小時許，其體內血液酒精濃度可達最高，此有分別有行
    政院國軍退除役官兵輔導委員會台北榮民總醫院八十八年八月五日（八八）北總
    內字第二六八六八號函文、八十八年十月二十六日（八八）院賓文廉字第一三四
    ○七號台灣高等法院函中台北醫學院附設醫院精神科主任蔡尚穎「酒精對人體生
    理與行為之影響」一文可據。而本件自訴人為警查獲時其吐氣中所含酒精成份測
    試，悉如前述，其吐氣中所含酒精濃度已達每公升零點七六毫克，為高於前揭標
    準頗多，其發生肇事之危險性，已高出一般人甚多，依前揭說明，自訴人顯已達
    不能安全駕駛之情狀，足堪認定；且自訴人於九十年三月二十日凌晨與友人，在
    高雄市○○路夜市宵夜飲酒後，已不能安全駕駛之狀態下，仍駕車附載友人回高
雄市○○路公司處後，欲返回其住處，於前揭時地因不勝酒力遽與被告營業聯結
    車碰撞肇事等情，亦經本院另案（九十年度交易字第五○九號）審理認定自訴人
    係犯刑法第一百八十五條之三之服用酒類，不能安全駕駛動力交通工具而駕駛罪
    ，判處拘役五十九日在案可攷。
  (三)又本件道路交通事故發生時天候晴朗，晨光熹微，肇事路段速限為每小時四十公
    里，柏油路面乾燥無缺陷，道路無障礙物，視距良好等客觀情狀，有前揭道路交
    通事故調查報告表、現場照片足資佐證，自訴人於警詢中供承︰渠於肇事時時速
    約六十公里等語；另於九十年十月十七日本院審理中自承︰渠車速約七十公里等
    語；繼於九十年十二月六日本院審理中供稱︰「我當時酒醉意識不清，將煞車誤
    踩油門，才撞到被告聯結車左後輪，‧‧‧」等語，足見自訴人於肇事前因酒醉
    無法安全駕駛動力交通工具，仍駕駛自用小客貨車，以時速六十、七十公里之高
    速超速行駛，復因酒醉混惑其駕駛及判斷能力，誤將煞車踩油門致肇事，是自訴
    人就本件道路交通事故之發生，顯有應注意並能注意不得酒醉、超速駕車（道路
    交通安全規則第一百十四條第二款、第九十三條第一項規定參照）而不注意之重
    大過失，至為灼然。
  (四)至被告所駕駛之營業聯結車，係自高雄市○鎮區○○路佳成地磅西側出入口左轉
    彎駛入新生路南向內側快車道內，而該營業聯結車（包括曳引車頭及拖車）長十
    八點二公尺，肇事地點新生路北向內、外側快車道各為十點零一公尺；肇事後，
    被告之營業聯結車曳引車頭已完全左轉進入新生路南向內側快車道，僅賸拖車部
    分由東北往西南方向橫越在新生路北向內、外快車道上，此有前揭道路交通事故
    調查報告表暨事故現場圖、現場照片足憑，顯見被告當時因該營業聯結車重、車
    長之故，猶已橫越新生路約四分之三路面，應非剛起步駛入車道洵堪認定。輔以
    ，自訴人當時係沿新生路北向車道由南往北方向以時速約七十公里左右之車速疾
    駛，相當於每秒二十餘公尺之車速前進，被告駕駛營業聯結車委實無法因自訴人
    之超速駕車而有所為煞車或閃避等反應，至為明顯。是以，被告對於本件道路交
    通事故之發生應無任何應注意並能注意而不注意之過失存在，質言之，自訴人酒
    醉超速駕車疏未注意警戒車前動態，並隨時採取適當、必要及有效之安全措施乃
    本件道路交通事故之肇事因素。再者，本件道路交通事故迭經高雄市政府建設局
    車輛行車事故鑑定委員會、高雄市車輛行車事故覆議鑑定委員會鑑定肇事因素均
    認被告起駛前未讓行進中之車輛先行，為肇事原因，有高雄市政府建設局車輛行
    車事故鑑定委員會九十年六月十四日高市鑑字第九○○五○五一號鑑定意見書及
    高雄市車輛車事故覆議鑑定委員會九十年八月六日九十高市覆字第九一○號函等
    在卷供參，惟鑑定機關之鑑定意見，雖有參考之價值，卻非最終事實之認定，法
    院仍得依調查證據所得及斟酌全辯論意旨，檢附理由而為事實認定，不受鑑定機
    關鑑定意見之拘束，附此敘明。
四、至兩造當事人就自訴人是否曾於肇事前闖越肇事地點南側約五十公尺處新生路與
    天后路交岔路口之圓形紅燈乙節，雙方各執一詞，亦查無其他積極、相當證據足
    資肯認之，實無從認定；且自訴人是否闖越該交岔路口之圓形紅燈，亦與本件道
    路交通事故肇事因素之認定不生影響，併此指明。
五、職是之故，本件自訴人雖因本件道路交通事故而受有傷害，如其所提出之診斷證
    明書二紙可證，惟被告橫越新生路而左轉彎駛入新生路南向快車道之行為，既非
    刑法上規範之過失行為，自無刑法過失傷害之刑事責任可言，不得逕以業務過失
    傷害罪相繩之。此外，本院查無其他積極證據足認被告有何業務過失傷害犯行，
    揆諸首揭條文及說明，被告犯罪不能證明，自應為被告無罪判決之諭知。
據上論斷，應依刑事訴訟法第三百零一條第一項，判決如主文。
中      華      民      國    九十      年     十二     月     二十     日
                                  臺灣高雄地方法院交通法庭
                                      法  官  劉  定  安
右正本證明與原本無異。
如不服本判決，應於判決送達後十日內，向本院提出上訴狀。
                                      書記官  歐  文  政
中    華    民    國      九十      年      十二      月      二十四    日


司法院資訊處製作；財團法人民間司法改革基金會備份。
